【裁判字號】    97,易,1824
【裁判日期】    970430
【裁判案由】    竊佔
【裁判全文】
臺灣臺中地方法院刑事判決              97年度易字第1824號
聲  請  人  臺灣臺中地方法院檢察署檢察官
被      告  丁○○
上列被告因竊佔案件，經檢察官聲請以簡易判決處刑（九十六年
度偵字第八七六號），本院臺中簡易庭認不宜以簡易判決處刑（
九十六年度中簡字第二五四九號），移由刑事庭依通常程序審理
，本院判決如下：
    主      文
本件免訴。
    理      由
一、聲請簡易判決意旨略以：被告丁○○為坐落臺中縣大里市○
    ○段第一三三地號土地（下稱第一三三地號土地），及其上
    建物即門牌號碼為臺中縣大里市○○路○段八三○號之所有
    權人，竟意圖為自己不法之利益，於民國八十八年間，竊佔
    毗鄰之國有財產局所有，坐落臺中縣大里市○○段第二四一
    、二四二地號土地（下稱第二四一、二四二地號土地），並
    於其上搭建騎樓、攤位及遮雨棚，佔用面積分別為二十三點
    四四平方公尺、七點八七平方公尺，因認被告涉有刑法第三
    百二十條第二項竊佔罪嫌。
二、按時效已完成者，應諭知免訴之判決，並得不經言詞辯論為
    之，刑事訴訟法第三百零二條第二款、第三百零七條，分別
    定有明文。次按，行為後法律有變更者，適用行為時之法律
    ，但行為後之法律有利於行為人者，適用最有利於行為人之
    法律，九十五年七月一日修正施行之刑法第二條第一項定有
    明文。修正前刑法第八十條第一項規定：「追訴權，因左列
    期間內不行使而消滅：一、死刑、無期徒刑或十年以上有期
    徒刑者，二十年。二、三年以上十年未滿有期徒刑者，十年
    。三、一年以上三年未滿有期徒刑者，五年。四、一年未滿
    有期徒刑者，三年。五拘役或罰金者，一年。」；修正後刑
    法第八十條第一項則規定：「追訴權，因下列期間內未起訴
    而消滅：一、犯最重本刑為死刑、無期徒刑或十年以上有期
    徒刑之罪者，三十年。二、犯最重本刑為三年以上十年未滿
    有期徒刑之罪者，二十年。三、犯最重本刑為一年以上三年
    未滿有期徒刑之罪者，十年。四、犯最重本刑為一年未滿有
    期徒刑、拘役或罰金之罪者，五年。」，比較修正前、後刑
    法第八十條第一項關於追訴權時效之期間，以修正後之追訴
    權時效期間較長，對行為人較為不利，是本件關於追效權時
    效，應適用修正前刑法第八十條之規定。而刑法第三百二十
    條第二項之竊佔罪，其法定刑為五年以下有期徒刑、拘役或
    五百元以下罰金，依修正前同法第八十條之規定，其追訴權
    時效期間應為二十年，合先敘明。
三、查被告有竊佔第二四一、，二四二地號土地而於其上搭建騎
    樓、攤位及遮雨棚等情，除經被告於偵查及本院訊問時均自
    白不諱外（見臺灣臺中地方法院檢察署九十六年度偵字第八
    七六號偵查卷宗【下稱偵卷】第一二、一三頁、本院卷第一
    九頁），並經證人即告發人丙○○於偵查及本院均證述明確
    （見偵卷第一二頁、本院卷第二○頁），另經證人劉哲隆於
    偵查中證述：伊有幫被告換過帆布（遮與棚）等語無訛（見
    偵卷第五三頁），復有第一三三、二四一、二四二地號土地
    之土地登記公務用謄本（地號全部）、地籍圖謄本、臺中縣
    大里市公所函、臺中縣大里地政事務所土地複丈成果圖、中
    華電信股份有限公司臺灣南區電信分公司臺中營運處函各一
    份、現場照片二十五張附卷可證（見偵卷第七、一六、二一
    、二八、三三、四一至四三、四五、六一頁、本院卷第一一
    頁），固堪認定。茲有疑義者，乃被告竊佔第二四一、二四
    二地號土地之時間為何。經查：
  (一)檢察官雖認被告竊佔前揭國有財產局所有之第二四一、二四
    二地號土地之時間，為八十八年間，然檢察官並未指明認定
    此項時間所依據之事證為何。
  (二)本件告發人丙○○於本院審理時證述：伊係自九十三年一月
    間，開始住在臺中縣大里市○○路○段八四六巷一七號房屋
    ，在此之前，伊並未去過被告搭建遮雨棚、攤位之處，伊是
    在九十五年間，才注意到被告在國有土地上搭建遮雨棚及攤
    位之事，伊並不知道上開遮雨棚及攤位，係何時開始搭建等
    語明確（見本院卷第二○頁）。
  (三)本件被害人國有財產局之代理人乙○○、甲○○於本院審理
    時亦均陳稱：不知道被告係何時在第二四一、二四二地號土
    地上搭建遮雨棚等語（見本院卷第二三頁）。
  (四)被告於偵查中供稱：第一三三地號土地是伊所有，伊買下該
    土地及其上房屋，攤位則是增設出來的，已經蓋了二十餘年
    了等語（見偵卷第一二、一三頁）；復於本院訊問時供述：
    伊從很久以前就在該處擺攤位，確實日期已不記得了，伊兒
    子廖倚宏應該知道，因為廖倚宏從小就與伊一起住在該處等
    語（見本院卷第一九頁）。
  (五)查證人即曾為被告更換遮雨棚帆布之劉哲榮固於偵查中證述
    ：卷附被告搭建之遮雨棚上的帆布大約是伊在十年前做的，
    當時只是更換帆布，鐵架是本來就有的，伊更換帆布時，並
    未注意鐵架是新的或舊的等語（見偵卷第五三頁）。而上開
    帆布上所註記證人劉哲榮所經營之「一新帆布」聯絡電話「
    000-0000」，係由原申請人劉耿宏於八十八年七月二十七日
    過戶予證人劉哲榮，而該電話號碼於同年十一月十日改接換
    號為00-00000000 等情，有中華電信股份有限公司臺灣南區
    電信分公司臺中營運處九十六年七月十八日臺中服字第三一
    ○號函及所附市內電話業務申請書各一份在卷可參（見偵卷
    第六一、六二頁）。準此，被告製作帆布者，既為證人劉哲
    榮，且其所製作之帆布上所註記之電話仍為0000000 號，堪
    認被告應係在八十八年七月二十七日至同年十一月十日間，
    曾委請證人劉哲榮製作、更換上開帆布無訛。而證人劉哲榮
    既僅係更換帆布，當時遮雨棚之鐵架早已存在，益證被告於
    第二四一、二四二地號土地上搭建遮雨棚之時間，係在上開
    時間之前，應無疑義，至於確切時間為何，尚難以上開證人
    劉哲榮之證言及中華電信股份有限公司臺灣南區電信分公司
    臺中營運處函，遽以被告委請證人劉哲榮更換帆布之時間，
    係在八十八年間，而認定其最初搭建騎樓、攤位及遮雨棚之
    時間亦為八十八年間。
  (六)證人廖倚宏於本院審理時結證稱：伊係在臺中縣大里市○○
    路○段八六○號出生的，大概在七十四年至七十六年間，就
    就開始住在同段八三○號，伊母親是買二手屋，買了該房屋
    後，伊一直住在該處直到現在，伊父母從五十六年間，就開
    始就在賣麵，原先是在同段八六○號房屋營業，後來換到同
    段八二○號那邊擺路邊攤，買下同段八三○號房屋，辦理過
    戶登記後，就在用鐵架搭了騎樓，騎樓出來再裝設遮雨棚，
    開始在該處賣麵，當時我大概是在念國三到高一的期間，起
    初伊伊母親還沒有搬進去住，但是就開始搭好騎樓在該處賣
    麵，一直到現在，從未將騎樓拆掉後再重新搭建等語（見本
    院卷第二一、二二頁）。而第一三三地號土地係被告在七十
    三年十月二十七日買受，於同年十一月二十二日登記為被告
    所有，且被告自同年十月二十四日起即設籍於其上建物即臺
    中縣大里市○○路○段八六○號房屋等情，有被告個人基本
    資料查詢結果及前揭土地登記公務用謄本各一份在卷可參（
    見偵卷第八、二一頁）；另證人廖倚宏係五十八年十月二十
    六日出生，則其念國中三年級至高中一年級之時間，亦大約
    在七十三、七十四年間，是依證人廖倚宏之證述，被告開始
    在第二四一、二四二地號土地上搭建騎樓等物之時間，應係
    在七十三或七十四年間。而證人廖倚宏雖為被告之子，但其
    證言尚無瑕疵可指；況被告自偵查以來，均為認罪之表示，
    證人廖倚宏實無甘冒偽證重罪之風險，而為虛偽陳述之必要
    ，故其證言應堪採信。
  (七)按竊佔罪為即成犯，於其竊佔行為完成時犯罪即已成立，以
    後之繼續佔用乃狀態之繼續，而非行為之繼續，故予竊佔後
    雖將原有建物拆除另予改建，僅係竊佔狀態繼續中變更其使
    用之方法，不構成另一新竊佔罪，有關追訴權時效之起算，
    仍應以最初竊佔行為完成時為準（最高法院八十三年度臺上
    字第五一九○號判決意旨參照）。查本件係九十五年十二月
    二十五日由告發人具狀向臺灣臺中地方法院檢察署告發後，
    始由檢察官開始偵查，此有刑事告發狀及其上收文戳章上之
    日期可證（見偵卷第一頁）。被告既在七十三或七十四年間
    ，即已佔有第二四一、第二四二地號土地以搭建騎樓、攤位
    、遮雨棚使用迄今，爾後雖曾於八十八年間，委請證人劉哲
    榮更換遮雨棚之帆布，參諸前揭說明，此仍為原竊佔狀態之
    繼續，而非成立一新的竊佔行為，是其竊佔行為，仍於七十
    三或七十四年間即已完成，然檢察官卻於九十五年十二月二
    十五日始因告發人告發而開始偵查，早已逾十年之追訴權時
    效期間，依修正前刑法第八十條第二款之規定，其追訴權時
    效即完成。爰不經言詞辯論，逕諭知免訴之判決。
據上論斷，應依刑事訴訟法第四百五十二條、第三百零二條第二
款、第三百零七條，判決如主文。
中    華    民    國    97    年    4     月    30    日
                    刑事第一庭  法  官  郭妙俐
以上正本證明與原本無異。
如不服本判決，應於送達後十日內向本院提出上訴狀（須附繕本
），上訴於臺灣高等法院臺中分院。
上訴書狀如未敘述理由，應於上訴期間屆滿後二十日內補提理由
書於本院。
                                書記官  陳玉芬
中    華    民    國    97    年    4     月    30    日


司法院資訊處製作；財團法人民間司法改革基金會備份。
